臺灣臺北地方法院刑事判決　　　　　　　93年度易字第1289號
公　訴　人　臺灣臺北地方法院檢察署檢察官
被　　　告　甲○○
輔　佐　人　乙○○
即被告之子
上列被告因傷害案件，經檢察官聲請以簡易判決處刑（93年度偵
字第11181 號），本院認不宜以簡易判決處刑，改依通常訴訟程
序審理，判決如下：
    主  文
甲○○傷害人之身體，處拘役肆拾日，如易科罰金，以參佰元折
算壹日。高跟鞋壹只沒收之。
    事  實
一、甲○○於民國92年5 月12日上午11時55分許，在臺北市○○
    區○○街95號前，因細故與丙○○發生口角，竟基於傷害他
    人身體之犯意，持其所穿之高跟鞋毆打廖素貞之頭部，致丙
    ○○受有頭皮挫傷血腫、及頭皮撕裂傷等傷害。
二、案經廖素貞訴由台北市政府警察局信義分局報告台灣台北地
    方法院檢察署檢察官聲請以簡易判決處刑，嗣經本院改依通
    常訴訟程序審理。
    理  由
一、訊據被告甲○○固於警詢、偵查及本院審理中均不否認有持
    高跟鞋毆打告訴人之事實，然矢口否認有何傷害犯行，辯稱
    ：是告訴人先動手打伊的，伊拿高跟鞋打告訴人是出於自我
    防衛之意思，屬正當防衛云云（參見本院準備程序筆錄第3
    頁），經查：
  (一)被告與告訴人廖素貞確實有於上開地點因故發生爭執後，由
    被告持高跟鞋毆打告訴人乙情，業據被告自承不諱（參見偵
    查卷第36頁），且經告訴人於警訊、偵查及本院審理中到庭
    指述甚詳（參照同上卷第14至15頁、26頁及本院審判筆錄）
    ，並有臺北醫學大學附設醫院診斷證明書一紙在卷可憑（參
    見同上偵卷第18頁），而參諸上開診斷證明書記載告訴人受
    有頭皮挫傷血腫、頭皮裂傷等傷害，核與被告自承其有毆打
    告訴人頭部之情節大致相符；及告訴人前往醫院就診之時間
    確係於92年5月12日即案發當日，有前揭診斷證明書可稽等
    情，是此部分事實，應堪以認定。
  (二)被告雖以：是告訴人先拿木棍打伊，伊才打告訴人，伊所為
    係正當防衛云云置辯，然按彼此互毆，必以一方初無傷人之
    行為，因排除對方不法之侵害而加以還擊，始得以正當防衛
    論。故侵害已過去後之報復行為，與無從分別何方為不法侵
    害之互毆行為，均不得主張防衛權（最高法院30年上字第10
    40號判例意旨參照）。是縱其前開所述之案發經過情節確屬
    真實，亦屬於告訴人持木棍毆打時，與其發生之互毆行為，
    尚無從證明係出於防衛之意思而為之，自不得主張正當防衛
    。其上開所辯，無非係事後卸責之詞，不足採信。
    本件事證明確，被告犯行堪予認定，應依法論科。
二、核被告所為，係犯刑法第277 條第1 項之普通傷害罪。爰審
    酌被告前無犯罪前科，有臺灣高等法院被告全國前案紀錄表
    附卷可參，素行尚稱良好、犯罪動機係、持高跟鞋毆打對方
    之犯罪手段，及其生活狀況、智識程度、告訴人所受之傷害
    程度等一切情狀，量處如主文所示之刑，並諭知易科罰金之
    折算標準，以示懲儆。又高跟鞋一只，係被告所有，供其犯
    罪所用之物，雖未扣案，惟無證據證明其已經滅失，應依刑
    法第38條第1項第2款宣告沒收。
三、公訴意旨另以：被告前揭傷害犯行，致使告訴人另受有右側
    面部眉骨擦傷、右側鎖骨擦傷、右側鎖骨外側抓傷、左側大
    腿部瘀傷及左側足踝擦傷等傷害云云，然此業據被告於本院
    審理中堅詞否認，並辯稱：伊僅持高跟鞋打告訴人頭部一下
    等語，且參諸告訴人於92年5 月12日即案發當日前往臺北醫
    學大學附設醫院急診時，其僅受有頭皮挫傷血腫、及頭皮撕
    裂傷之傷害，嗣於92年5 月14日再前往上開醫院就診時，方
    有前揭多處傷害發生，此有臺北醫學大學附設醫院診斷證明
    書二紙附卷為憑（參見同上偵查卷第18至19頁），自乏明確
    積極之證據，可資證明告訴人此部分之傷害，亦同屬被告前
    開毆打行為所造成甚明，因此部分若有罪，與前揭論罪部分
    ，為單純一罪之關係，爰不另為無罪之諭知。
據上論斷，應依刑事訴訟法第452條、第299條第1項前段，刑法
第277條第1項、第41條第1項前段、第38條第1項第2款，罰金罰
鍰提高標準條例第1條前段、第2條，判決如主文。
本案經檢察官張智堯到庭執行職務。
中　　華　　民　　國　　94　　年　　1 　　月　　20　　日
                       臺灣臺北地方法院刑事第13庭
                           審判長法  官 朱瑞娟
                                 法  官 鍾素鳳
                                 法  官 吳佳薇
上正本證明與原本無異。
如不服本判決，應於判決送達後10日內向本院提出上訴狀 (應抄
附繕本)。告訴人或被害人如對於本判決不服者，應具備理由請
求檢察官上訴，其上訴期間之計算係以檢察官收受判決正本之日
期為準。
中　　華　　民　　國　　94　　年　　1 　　月　　21　　日
                                 書記官 潘文賢
附錄本案論罪科刑法條：
刑法第277條：
傷害人之身體或健康者，處三年以下有期徒刑、拘役或一千元以
下罰金。
犯前項之罪因而致人於死者，處無期徒刑或七年以上有期徒刑，
致重傷者，處三年以上十年以下有期徒刑。
